【裁判字號】    89,訴,331
【裁判日期】    890523
【裁判案由】    偽造貨幣
【裁判全文】
臺灣臺南地方法院刑事判決                          八十九年度訴字第三三一號
    公  訴  人  臺灣台南地方法院檢察署檢察官
    被      告  乙○○
    指定辯護人  本院公設辯護人  甲○○
右列被告因偽造貨幣案件，經檢察官提起公訴（八十八年度偵字第一一五九六號），
本院判決如左：
    主  文
乙○○無罪。
    理  由
一、公訴意旨略以：被告乙○○因欠丙○○（另為不起訴處分）民間互助會之會款債
    務，其與蔡先生（真實姓名年籍不詳）均明知係偽鈔，乙○○於民國八十八年九
    月十日十九時許，推由蔡先生持二十八張千元偽鈔至台南市○○街九十四號處，
    交付給不知情之丙○○以清償乙○○所欠之會款，丙○○持往華南銀行南都分行
    欲存入其帳戶內時，為該銀行之人員發現而報警查獲。因認被告乙○○涉犯行使
    偽造貨幣罪嫌。
二、按犯罪事實應依證據認定之，無證據不得推定其犯罪事實；又不能證明被告犯罪
    者，應諭知無罪之判決，刑事訴訟法第一百五十四條、第三百零一條第一項分別
    定有明文。次按認定不利於被告之事實，須依積極證據，苟積極證據不足為不利
    被告之認定時，即應為有利於被告之認定，更不必有何有利之證據，最高法院三
    十年上字第八一六號判例參照，此亦為刑法論理中「罪疑唯輕原則」之具體表現
    。又按在訴訟上用以證明事實之證據，須於通常一般之人均不致於有所懷疑，而
    得確信其為真實之程度者，始得據以為有罪之認定，倘其證明尚未達到此一程度
    ，而有合理之懷疑性存在，致使無從為有罪之確信時，即應為無罪之判決（最高
    法院七十六年台上字第四九八六號判例意旨參照）。再按認定犯罪事實須依證據
    ，不得僅以被告之反證不能成立，執為認定事實之論據，最高法院著有七十台上
    二一六一號判列可資參照。末按刑法第一百九十六條第二項：「收受後方知為偽
    造之通用貨幣、紙幣、銀行券而仍行使，或意圖供行使之用而交付於人」罪之構
    成，須以行為人於收受後明知為偽造而仍持以行使為要件，而行為人是否明知，
    依前開實務見解，除有行為人自白其犯意之場合，自須以具有嚴格證明資料具有
    證據能力之積極證據始足以證明行為人內心之犯意，而不得以猜測、模糊不清等
    不具證據能力之證據遽以作為判斷之依據。
三、本件公訴意旨認被告乙○○涉有前開行使偽造紙幣犯行，係以被告自承有委由蔡
    先生交付上開偽鈔給丙○○等情，惟並無法供出蔡先生之名字及住址以供傳訊，
    亦無法提出證據以供查證上開偽鈔確係其出售藍寶石戒指及金項鍊給蔡先生所得
    之價金，而認被告其所辯係卸責之詞不足採信。又被告有委由蔡先生交付上開偽
    鈔給丙○○之情事，亦據丙○○供述甚明，且有該偽鈔二十八張扣案可稽，資為
    主要論據。訊據被告乙○○堅詞否認有行使偽造貨幣之犯行，辯稱：該偽鈔係伊
    以藍寶石戒指及金項鍊賣給姓名不詳之蔡先生所得之款，伊並未經手上開紙鈔故
    不知係偽鈔等語。
四、經查，證人丙○○雖於警訊中證稱前開偽造紙幣係被告託人交付用以支付先前積
    欠之互助會會款，然其證詞僅描述被告交付之事實，此尚不足以證明被告確係明
    知為偽造紙幣而交付。況證人丙○○證稱上開偽造紙幣並非被告所親自交付，核
    與被告自始所堅稱渠並未接觸系爭紙鈔等情相符，故被告即無從予以辨識真偽，
    是依現有積極證據尚不足為不利被告之認定，則依首揭判例意旨，被告更不必有
    何有利之證據，故縱被告無法供出蔡先生之真實姓名年藉以供查證，致其反證不
    能成立，仍不能執此遽為不利被告事實之認定依據，而推論被告有明知而仍行使
    之主觀犯意。
五、據上所陳，本件依調查所得證據尚不足以證明被告確有行使偽造貨幣之犯行，此
    外復查無其他積極證據足資證明被告有右述犯行，揆諸首開說明，犯罪尚屬不能
    證明，應為無罪之諭知。
據上論斷，應依刑事訴訟法第三百零一條第一項，判決如主文。
本件經檢察官盧駿道到庭執行職務。
中    華    民    國      八十九    年        五      月      二十三    日
                              臺灣臺南地方法院刑事第三庭
                                  法  官 林淑婷
右正本證明與原本無異
如不服本判決應於送達後十日內向本院提出上訴狀
                                  書記官 董挹棻
中    華    民    國      八十  九  年       五       月      二十四    日


司法院資訊處製作；財團法人民間司法改革基金會備份。
